【裁判字號】    91,上更(一),408
【裁判日期】    920520
【裁判案由】    傷害致死
【裁判全文】
臺灣高等法院臺南分院刑事判決        九十一年度上更(一)字第四八號  Ａ
      上  訴  人
      即  被  告  己  ○  ○
      選任辯護人  蕭  敦  仁
      上  訴  人
      即  被  告  子  ○  ○
      右四人共同
      指定辯護人  本院公設辯護人 癸  ○  ○
右上訴人等因傷害致死案件，不服臺灣嘉義地方法院八十八年度訴字第四六號中華民
國八十八年六月九日第一審判決（起訴案號：臺灣嘉義地方法院檢察署八十七年度偵
字第七二二五號），提起上訴，經最高法院第一次發回，本院判決如左：
      主      文
上訴駁回。
      事      實
一、庚○○曾有違反麻醉藥品管理條例、槍砲彈藥刀械管制條例等前科，其中於民國
    （下同）八十四年間因違反麻醉藥品管理條例，經臺灣嘉義地方法院判處有期徒
    刑四月，如易科罰金，以三百元折算一日確定，又於八十五年間因違反槍砲彈藥
    刀械管制條例，經臺灣嘉義地方法院判處有期徒刑七月確定，上開二罪於八十五
    年一月二十四日經臺灣嘉義地方法院裁定應執行有期徒刑九月確定，並於八十五
    年九月十一日執行完畢；己○○曾於八十五年間因違反麻醉藥品管理條例案件，
    經臺灣嘉義地方法院判處有期徒刑四月，如易科罰金，以三百元折算一日確定，
    並於八十五年三月十八日執行完畢。
二、緣甲○○於八十七年十一月二十七日凌晨零時許，在位於嘉義市○○路○段三八
    三號「歌林頓ＫＴＶ」莊宏麒消費之二一三號包廂內，與莊宏麒因倒酒、敬酒之
    事發生口角，甲○○於返回其消費之二０六號包廂後，心有不甘，即向張志勳、
    陳冠霖、丙○○、子○○等人提議教訓莊宏麒，經張志勳（為現役軍人，另由陸
    軍第六軍團司令部偵辦，已經不起訴處分確定在案）及陳冠霖（經原審法院判決
    無罪確定在案）勸阻不成，張志勳、陳冠霖隨即陪同基於普通傷害犯意聯絡之甲○○、子○○、丙○○共同前往莊宏麒消費之二一三號包廂途中，適子○○電話
    邀約原欲至二０六號包廂與彼等飲酒唱歌之庚○○、己○○（即綽號「紅龜」）
    ，庚○○、己○○於知悉甲○○因與莊宏麒發生口角，正欲前往莊宏麒消費之二
    一三號包廂教訓莊宏麒後，旋均萌生共同普通傷害之犯意聯絡，與張志勳、陳冠
    霖、甲○○、子○○、丙○○同至二一三號包廂，而於當天凌晨零時三十分許，
    莊宏麒應甲○○之要求，與張志勳、陳冠霖、甲○○、子○○、丙○○、庚○○
    、己○○等人離開包廂至「歌林頓ＫＴＶ」大門口左側，正值莊宏麒因不願繼續
    前行，甲○○出手推行莊宏麒之際，適陳冠霖即因鑰匙遺留於二０六號包廂內，
    自「歌林頓ＫＴＶ」大門口左側返回二０六號包廂，甲○○、子○○、丙○○、
    庚○○、己○○等五人見莊宏麒狀似不願繼續前行試行反抗，即共同徒手圍毆莊
    宏麒，經張志勳勸阻不成，甲○○並自莊宏麒手中奪取莊宏麒被毆倒地時隨手拾
    得用以抵抗之木棒一支，持之繼續圍毆莊宏麒，莊宏麒不敵，遂自「歌林頓ＫＴ
    Ｖ」大門口左側往對向逃離至「歌林頓ＫＴＶ」大門口前方之大雅路二段三六六
    巷口前之快車道上，甲○○、子○○、郭國雄、庚○○、己○○五人雖客觀上可
    預見於夜間視線不佳時，將莊宏麒毆倒於快車道上，甚易將莊宏麒圍毆致死或令
    其於快車道上遭行駛之車輛撞擊致死，甲○○仍持木棒及子○○、丙○○、庚○○、己○○則徒手隨後追至快車道上，共同圍毆莊宏麒，致其不支倒地，甲○○
    、子○○、丙○○、庚○○、己○○等五人始行作罷，於彼等剛好離去時，庚○○、己○○先離開，子○○、丙○○拉隨即也拉甲○○離開，適有超速且疏未注
    意車前狀況之丁○○（經原審法院另以過失致人於死罪判處有期徒刑六月，得易
    科罰金確定在案）駕駛車牌號碼Ｃ三─三一三二號自用小客車駛至，一時煞避不
    及，撞及遭甲○○、子○○、丙○○、庚○○、己○○共同圍毆不支倒於快車道
    上莊宏麒，莊宏麒因遭甲○○、子○○、丙○○、庚○○、己○○共同圍毆及丁○○駕車撞擊，而受有頭皮左頂枕部圓形拖擦傷三×三公分、左顳枕部挫傷三‧
    五×三公分、右眼外側瘀血斑三×二公分、左臉頰拖擦傷四×一‧八公分、右側
    鎖骨部挫傷二×一‧五公分、左肩拖擦傷一五×一二公分、右外側胸部橫向挫傷
    一二×三公分及及四×三公分、右側肋骨下緣斜向拖擦傷六×三公分、左上腹部
    廣泛拖擦傷、左背部及右肩胛多處拖擦傷、左髖骨部拖擦傷五×四公分、左臀骨
    部拖擦傷一二×五公分、左上臂內面、外側及兩側手背均有廣泛散在性挫傷及拖
    擦傷、右側大腿前面瘀血斑六×二公分、右膝蓋外側拖擦傷一二×八公分、前面
    挫傷三×０‧六公分、前面拖擦傷五×０‧八公分、右側小腿外側拖擦傷一五×
    一０公分、前內側拖擦傷八×二公分、左側小腿前內側拖擦傷一二×八公分、右
    足外踝直向挫傷五×０‧八公分、左足內踝小挫傷、右側足背部挫傷三×０‧六
    公分、左大足趾內側挫裂傷二×一‧五公分、重度垂足現象、頭皮下左顳肌廣泛
    出血、左顳枕部局部出血一０×八公分、顱骨穹窿之左顳骨線狀骨折三公分、顱
    底以左側較為顯著之絞鍊骨折、顱底兩側中顱窩有少量硬腦膜下腔之出血、大腦
    底面有少量局部蜘蛛膜下腔出血、腦部呈廣泛重度出血與水腫、兩側大腦海馬溝
    迴中度至重度腦疝、兩側小腦扁桃體輕度至中度腦疝、右側胸壁中央皮下及軟組
    織出血一０×一０公分、右側胸壁外下方皮下及軟組織出血一五×八公分，合併
    肋骨線狀骨折、胸骨上段骨折、左側鎖骨外端骨折、左側橫隔膜破裂合併局部出
    血、整個胃臟突出置於左側肋膜腔之內等傷害，經送醫急救後，仍因頭部及胸部
    鈍力性損傷而不治死亡。嗣經警循線於如附表所示之時、地，查獲甲○○、子○○、丙○○、庚○○、己○○到案，並扣案木棒一支。
三、案經莊宏麒之母戊○○○訴由嘉義市警察局第二分局移送臺灣嘉義地方法院檢察
    署檢察官偵查起訴。
      理      由
一、訊之上訴人即被告甲○○、子○○、丙○○、庚○○、己○○等五人均否認上開
    傷害致人於死之犯行，分別辯稱如下：
  １被告甲○○稱：「因為在ＫＴＶ裡面被莊某罵，有起口角，他要幫我倒酒，我說
    不用了，我自己倒就好了，他倒他自己的，我倒我自己的，然後他就開始罵我，
    我們原本不認識。離開包廂是我去叫他出來的，要問他剛才倒酒為何罵我，他與
    我出去，他到ＫＴＶ門口忽然不走，我就推他，他打我，然後我們就互毆，他在
    ＫＴＶ外面的攤販前面撿到木棍打我，他的木棍被我搶過來，我就拿著木棍打他
    。木棍約七、八十公分長，木棍事後就丟掉了，【我有追他，但是我並沒有邊追
    邊打】，因為他跑的比我快，【我在快到馬路中間時就被子○○、丙○○拉回來
    】，那時莊某已經跑到對面機車道時，我就看他自己跌倒」等情。
  ２被告子○○稱：「莊宏麒出去ＫＴＶ時忽然不走了，甲○○在ＫＴＶ旁邊打他，
    沒有追到路上，我用空手打他，我與庚○○後來再去的，我是聽到我朋友被打，
    過去的，我並不知道為何要打他，我是過去幫朋友的，我沒追被害人，是去拉甲○○回來」等情。
  ３被告丙○○稱：「我並沒有追過去打他，是他與甲○○發生衝突的時候，拿木棍
    打甲○○，我勸架的時候，也被他拿木棍打，我才打他，是去拉甲○○回來」等
    情。
  ４被告己○○稱：「我沒有過去追打他，我當天只是在ＫＴＶ旁邊打他，沒有追到
    路上，我用空手打他，我與庚○○後來再去的，我是聽到我朋友被打，我才過去
    的，我並不知道為何要打他，我是過去幫朋友的」等情。
  ５被告庚○○稱；「我沒有追過去，我在大門口，當他被車子撞到的時候，我們就
    騎機車去攔下那車子」等情。
  ６是被告等辯稱之主要理由為：「被害人莊宏麒遭彼等圍毆後，他自己跑到馬路跌
    倒，彼等並未追打被害人，被告甲○○追過去，並未毆打被害人，被告子○○、
    丙○○是去拉甲○○回來，被害人係另遭丁○○駕車撞擊而死，是因車禍而死的
    ，與彼等之毆打被害人並無關係」等情。
二、經查：
  (1)被害人莊宏麒於上開時、地先遭被告甲○○、子○○、丙○○、庚○○、己○○
    毆等五人打及嗣後再遭同案被告丁○○駕車撞擊，而受有頭皮左頂枕部圓形拖擦
    傷三×三公分、左顳枕部挫傷三‧五×三公分、右眼外側瘀血斑三×二公分、左
    臉頰拖擦傷四×一‧八公分、右側鎖骨部挫傷二×一‧五公分、左肩拖擦傷一五
    ×一二公分、右外側胸部橫向挫傷一二×三公分及及四×三公分、右側肋骨下緣
    斜向拖擦傷六×三公分、左上腹部廣泛拖擦傷、左背部及右肩胛多處拖擦傷、左
    髖骨部拖擦傷五×四公分、左臀骨部拖擦傷一二×五公分、左上臂內面、外側及
    兩側手背均有廣泛散在性挫傷及拖擦傷、右側大腿前面瘀血斑六×二公分、右膝
    蓋外側拖擦傷一二×八公分、前面挫傷三×０‧六公分、前面拖擦傷五×０‧八
    公分、右側小腿外側拖擦傷一五×一０公分、前內側拖擦傷八×二公分、左側小
    腿前內側拖擦傷一二×八公分、右足外踝直向挫傷五×０‧八公分、左足內踝小
    挫傷、右側足背部挫傷三×０‧六公分、左大足趾內側挫裂傷二×一‧五公分、
    重度垂足現象、頭皮下左顳肌廣泛出血、左顳枕部局部出血一０×八公分、顱骨
    穹窿之左顳骨線狀骨折三公分、顱底以左側較為顯著之絞鍊骨折、顱底兩側中顱
    窩有少量硬腦膜下腔之出血、大腦底面有少量局部蜘蛛膜下腔出血、腦部呈廣泛
    重度出血與水腫、兩側大腦海馬溝迴中度至重度腦疝、兩側小腦扁桃體輕度至中
    度腦疝、右側胸壁中央皮下及軟組織出血一０×一０公分、右側胸壁外下方皮下
    及軟組織出血一五×八公分，合併肋骨線狀骨折、胸骨上段骨折、左側鎖骨外端
    骨折、左側橫隔膜破裂合併局部出血、整個胃臟突出置於左側肋膜腔之內等傷害
    ，經送醫急救後，仍因頭部及胸部鈍力性損傷而不治死亡之事實，已經被告等五
    人承認，並經檢察官督同法醫師相驗及解剖屬實，製有勘驗筆錄、驗斷書、相驗
    屍體證明書各一份附於偵查卷、內政部警政署刑事警察局八十八年二月二十三日
    （八八）刑醫字第一五三九九號函及函附之法醫解剖鑑定報告各一份、解剖照片
    附於原審卷可稽。顯然被告等五人在「歌林頓ＫＴＶ」大門前，確實共同毆打被
    害人，被告等人有傷害被害人之事實，可以確定，而被害人後來是在該ＫＴＶ大
    門口前方之「大雅二路快車道上」，遭往來之汽車撞擊，送醫不治死亡，究竟被
    害人為何離開ＫＴＶ大門口，逃到快車道上，是因被告等人追打不停，或是被害
    人自己逃離，應是本件關鍵所在。本件事實問題在於被告等人是否追打被害人至
    快車道上，使被害人倒地不起？法律問題則是若被害人因被告等人追打至快車道
    上倒地不起，再遭快車道上往來之汽車撞擊死亡，被害人之死亡結果與被告等之
    傷害行為間有無相當因果關係？對莊宏麒之死亡，被告等客觀上是否有預見﹖
  (2)被告甲○○於上開時、地，與被害人莊宏麒因倒酒、敬酒之事致生口角，心有不
    ，遂提議修理被害人，旋夥同與之具有普通傷害犯意聯絡之被告子○○、丙○○
    、庚○○、己○○，另有同行之陳冠霖、張志勳，將被害人帶至「歌林頓ＫＴＶ
    」大門口左側後，因被害人不願繼續前行，被告甲○○、子○○、丙○○、庚○○、己○○五人旋即共同圍毆被害人，被告甲○○並自被害人手中奪取被害人被
    毆倒地隨手拾得用以抵抗之木棒一支，持之繼續圍毆被害人等事實，業經被告甲○○、子○○、丙○○、庚○○、己○○於偵查中（見偵查卷第二七頁背面、第
    二八頁背面）及檢察官向原審法院聲請羈押訊問時（見原審法院八十七年度聲羈
    字第二八五號卷第五頁背面、第九頁、第一二頁、第一六頁、第二０頁）坦承不
    諱，證人即當場目擊證人（ＫＴＶ大門前擺設鹽酥雞攤販）辛○○於警訊及偵查
    、本院審理中也證稱看到被告等人與被害人在該ＫＴＶ大門前打起來等情（警訊
    卷第四一頁背面、偵查卷第六０頁背面、本院九十一年十月十一日訊問筆錄），
    並有木棒一支扣案可證，是被告等五人在該ＫＴＶ大門前共同傷害被害人之事實
    可以確定。
  (3)關於被害人因不堪被告甲○○、子○○、丙○○、庚○○、己○○之毆打，遂自
    「歌林頓ＫＴＶ」大門口左側往對向逃離，至「歌林頓ＫＴＶ」大門口前方之大
    雅路二段三六六巷巷口前之快車道上，仍遭隨後追打之被告甲○○持木棒及被告
    子○○、丙○○、庚○○、己○○徒手共同圍毆，不支倒地，被告甲○○、子○○、丙○○、庚○○、己○○五人始行作罷等事實，亦經被告子○○、丙○○、
    己○○於警訊時供明在卷（見警卷第八頁背面、第一三頁背面、第二八頁背面）
    ，核與目擊證人辛○○（即於上開「歌林頓ＫＴＶ」大門口前擺設攤位之攤販）
    於警訊時、偵查中（見警訊卷第四一頁、第四二頁；偵查卷第六０頁背面）及目
    擊證人壬○○（即與被告甲○○、子○○、丙○○同於上開「歌林頓ＫＴＶ」二
    ０六號包廂內唱歌消費之友人）於陸軍第六軍團司令部訊問時所證述之情節均相
    符（陸軍第六軍團司令部偵查筆錄第七四頁、下稱軍事偵查卷）相符，在如此眾
    多不利被告五人之證據下，加上被害人確實是在快車道上，遭汽車撞擊而死亡之
    事實，被告五人追打被害人至快車道的可信程度當然相當高。先不論被告等五人
    於本院一直否認追打被害人至快車道上之情事，就以證人壬○○在陸軍第六軍團
    司令部軍事檢察官偵查時具結所為之證詞而言，證人壬○○證稱：「我即看該Ｋ
    ＴＶ對面之（大雅路上）快車道上，死者莊宏麒躺在該快車道上，【甲○○】持
    自死者手中搶得之木棍打死者身體，【庚○○、丙○○、子○○、己○○】以拳
    毆打死者，而【張志勳、陳冠霖在拉打死者之人】，勸阻他們不要打架，至於張
    志勳拉誰我不知道，約過十分鐘至二十分鐘後，他們甲○○、庚○○、丙○○、
    子○○、己○○停止打死者後，正離開快車道，【而死者以手撐地正要爬起來時
    】，第一輛車閃過死者，而第二輛時速很快閃避不及而撞上死者，庚○○、己○○當時正在牽機車，見此情形，即騎機車將該撞死者之小客車駕駛攔下，叫駕駛
    不要走」等情，證人壬○○對本件之發生經過前因後果證述詳實，除發生在該Ｋ
    ＴＶ包廂之事實經過（軍事偵查卷第七四頁及背面），證人壬○○證述之內容與
    被告等人之供述符合，證實證人壬○○前半部關於ＫＴＶ情況之證詞屬實，至於
    證人壬○○關於在該ＫＴＶ外所見情形（軍事偵查卷第七四頁背面），其憑信性
    如何？首先證人壬○○當時是與被告子○○、甲○○、丙○○、張志勳、陳冠霖
    及一位不認識之男子（蘇彥文）在包廂內唱歌，證人壬○○既是被告子○○、甲○○、丙○○的朋友，當時又在一起唱歌，也非被害人的朋友，在情理上當然不
    可能偏袒被害人，而為被告等人不實之證言，證人壬○○是在軍事檢察官偵查訊
    問時，依法具結後為證言，有證人結文在卷可稽（軍事偵查卷第七二頁），應明
    瞭證人之作證真實陳述之義務，雖未經被告對質，經本院傳喚也未到庭，但是證
    人壬○○之上開證言已有證據能力。
  (4)再看證人壬○○之證言內容，對陳冠霖、張志勳兩人未打被害人部分之證詞，與
    被告等人於偵查及原審中之供述相符，也與陳冠霖於警訊所辯：「我想我機車鑰
    匙沒有拿，我就再回２０６包廂機車鑰匙，當我回到ＫＴＶ外面時，該名男子就
    被車子撞到躺在馬路」等情（警卷第十六頁背面）符合，該ＫＴＶ大門口攝影機
    所拍攝錄影帶，經原審勘驗結果也顯示：「十二點三十二分時，陳冠霖由店外跑
    入店內，並跑向店內二樓」（見台灣嘉義地方法院八十七年度聲羈字第二八五號
    卷第五頁），可見證人壬○○所證述陳冠霖勸阻打架，並未毆打被害人等情，與
    事實相符，，可以確定係事實真相（陳冠霖已經原審判決無罪確定在案）。另外
    證人壬○○證述張志勳未圍毆被害人部分，與被告等五人於偵查中均稱張志勳勸
    架，推開被害人，並未圍毆被害人等情相符合，目擊證人辛○○於國防部北部地
    方軍事法院桃園分院檢察署亦出庭證稱：「我是當時在嘉義市○○路○段歌林頓
    ＫＴＶ前擺設鹽酥雞攤販」、「當時有看見一群人出來，有看見有人手搭在被害
    人肩膀上，當時並無看見被害人有不願意或抵抗的動作或表情，當他們走到我攤
    旁時，其中有一人出拳打被害人，【其中有人說不要打】，至於是何人，因當時
    沒注意，所以不知道，接著就打到快車道，其間有人勸架」等情，雖不能確定何
    人勸阻毆打被害人，但是足見當時確有人勸阻毆打被害人，可以佐證證人壬○○
    證稱張志勳勸阻被告等人毆打被害人等情，並非捏造，又該檢察署軍事檢察官勘
    驗扣案ＫＴＶ大門前錄影帶，得知：「被害人與被告等離開ＫＴＶ包廂往大門口
    離去時，【張志勳】將左手搭於被害人左肩，被害人以又手攬於張志勳之右腰際
    ，彼此間並無拉扯動作，被害人亦無驚慌或抗拒表情」之事實，顯然張志勳並非
    【拉住】被害人右肩，限制被害人自由，而只是【搭於】被害人右肩，證明張志
    勳曾勸阻被告等人毆打被害人，（以上見本院卷內軍事桃園檢察署九十一年九月
    二十七日九一法園字第５０７１號函附不起訴處分書），事實上張志勳經法務部
    調查局做測謊鑑定結果：「認張志勳稱其拉被害人閃避，其未參與毆打被害人，
    其在ＫＴＶ外未追打被害人，並無情緒波動之反應，【應未說謊】」等情（軍事
    偵查卷第七十頁），符合上開關於張志勳之事證，張志勳已經軍事桃園檢察署不
    起訴處分確定在案。綜上所述，證人壬○○證述關於陳冠霖、張志勳未參與毆打
    被害人，甚至勸阻被告等人毆打被害人部分，經得起最嚴格的檢驗，與現場攝影
    機所攝得之錄影帶內容都符合，證明證人壬○○在軍事檢察官訊問時所供述之內
    容與事實相符，顯然證人壬○○確將其當時所見所聞一一證述出來，並無隱瞞，
    才經得起考驗，則證人壬○○關於被告等五人毆打及追打被害人至快車道上之證
    詞，自無捏造陷害之可能或必要，同理其可信度也應達可以確信的地步。
  (5)關於證人壬○○於軍事檢察官偵查時證述：「被害人橫躺在該快車道上（大雅路
    上），被告甲○○持自死者手中搶得之木棍打死者身體，被告庚○○、丙○○、
    子○○、己○○以拳毆打死者，約過十分鐘至二十分鐘後，被告五人停止毆打死
    者後，正離開快車道，而死者以手撐地正要爬起來時，第一輛車閃過死者而第二
輛時速很快，閃避不及而撞上死者等情（軍事偵查卷第七四頁背面、第七五頁）
    ，是否屬實？可比對另一目擊證人即現場鹽酥雞攤販辛○○之證詞，證人辛○○
    於案發當日下午（八十七年十一月二十七日下午十七時十五分許）警訊時證稱：
    「該五、六名年青人即拳打腳踢毆打被害人，先毆打至我攤販前，復一面追打被
    害人至大雅路對面方向快車道上，當時我還見該五、六名年青人其中一人衝至路
    旁拿一支木棍再返回繼續毆打被害人，至被害人倒地為止，他們仍繼續毆打被害
    人至其無反應始離開，被害人見他們離開便又大叫，該批青年人其中三、四名聽
    見便又衝過去再次歐打他，經過約三分鐘，便見到兩部車（東向西）方向疾駛而
    來，第一部車見地上有人，便閃過去，而第二部車即正面撞擊被害人」等情（警
    卷第四一頁背面、第四二頁），兩人證述之情節大致相符合，證人壬○○認識被
    告子○○、甲○○、丙○○等人，當場不可能誣指或看錯人，又雖不認識被告己○○及庚○○兩人，但是知道雙方曾因敬酒發生不愉快，一般會比較注意與其熟
    識之人在一起之人，其指認被告己○○及庚○○等人圍毆及追打被害人，應屬正
    確無誤。而證人辛○○是在該ＫＴＶ大門口之鹽酥雞攤販，不認識被告等五人或
    被害人，與雙方及本案均無利害關係，也無誣指本件事實真相之必要，且被告等
    人與被害人經過其攤販前，發生毆打，則證人辛○○對本件事實經過之觀察及陳
    述應最清楚，其證述之毆打情節也較證人壬○○詳細，只是事出突然，又不認識
    被告等人，僅能指證大約五、六名年青人圍毆追打被害人，但是已足佐證及補足
    證人壬○○證述之情節，至此已可認定證人壬○○及辛○○上開證言屬實。
  (6)證人辛○○於本院做證時雖改稱：被害人往對面馬路跑的時候，「有一、二人追
    過去」，追的人是在被害人到對面馬路倒地前，雙方有倒在地上打成一團，是誰
    打誰我就不知道，那時候車子還沒來，他們先是一個起來，那個尚未起來的那個
    人說不起來，等一下車子來了，我可不知道，到底是誰追過去，我認不出來，互
    毆的人在黃線附近，他們是邊打邊跑，打一打一個起身回來，一個坐著又倒下，
    過一會兒不到三分鐘，車子就撞上去等情，並稱其警訊筆錄有些是警察亂寫的，
    警訊筆錄第四二頁第五、六行之「便又衝過去再次毆打」，第四二頁反面第二行
    「其中庚○○就是其中一人沒錯」，我只是說好像而已，警察再添補名字上去等
    情（本院九十一年十月十一日訊問筆錄）。經查，證人辛○○於檢察官訊問時已
    具結明白證述：其在警訊所供（所證述）實在等情，並再證述：「有三、四名年
    輕人打他，有的人在旁邊看，因我當時沒很注意，確實數字不清楚，死者有跑到
    對面馬路，『全部的人』都有追過去，之前是一、二人追過去，其後全部人都有
    過去，看到有一人拿木棍，一人拿三節棒的警棍，都有打被害人，其餘人在旁邊
    ，」等情（偵查卷第六十頁背面），與其警訊證述之情節略有不同，關於「有人
    拿三節棒的警棍打被害人」一節，不但證人辛○○於警訊中未提及，被告等五人
    及證人壬○○也從未提及，證人辛○○於多日後之偵查時始記及此事，自不合常
    理而不可採。對於多少人圍毆追打被害人，證人辛○○證述從五、六名（警訊）
    至三、四名（偵查）到一、二名（本院），以證人辛○○不認識被告等人，又事
    出突然，其僅記得大約之人數，本合乎常情，而警訊時是案發當天，應該記憶最
    深，且與證人壬○○之證詞也最符合，此部份自應以證人辛○○警訊之證詞（當
    時五、六人圍毆毆追打被害人）為可採。至證人辛○○所稱其警訊筆錄之「便又
    衝過去再次毆打他」不實部分，於檢察官偵查時既未提及（偵查卷第六０頁背面
    ），，至本院訊問時始提出，顯然不合常理，況辛○○僅是證人，又非被告，並
    無承認犯行與否的問題，其警訊中詳細證述被告等人犯行，自屬可採。證人辛○○再警訊中證稱當場毆打被害人之人很像這七人（即被告五人及張志勳、陳冠霖
    兩人），其中庚○○就是其中一人沒錯等情（警卷第四二頁），查證人辛○○於
    軍事檢察官訊問時，已提及其沒指證，但是帶回來的嫌犯與現場的人很像等情（
    軍事偵查卷第十一頁），以其目睹當時情況：凌晨、多數人圍毆追打、都是不認
    識之人等情，其無法確切指認被告，反而符合一般常情而可採信。至證人於軍事
    檢察官訊問時證述：其中一人追過去，其餘人在旁邊看等情（軍事偵查卷第九頁
    背面），一人或多人追過去，非常明顯，不可能認錯，當然以證人在警訊時離案
    發最近，記憶最清楚為準。
  (7)被告甲○○、子○○、丙○○、庚○○、己○○上開所辯係被害人自己跑到快車
    道上跌倒，為車撞到云云，顯係事後避重就輕之詞，均不足採信。被告甲○○、
    己○○於上開時、地共同圍毆、追打被害人至快車道上，直至被害人不支倒地後
    始行罷手等情，應堪認定。另被告子○○於九十一年十二月十七日具狀向本院聲
    請傳訊證人吳玉玲，欲證明當時吳玉玲與壬○○一起，有見到甲○○追被害人，
    但在接近道路中心處，即遭丙○○、子○○攔回，方抵店門外，隨即聞車輛碰撞
    聲，隨即有二位不詳姓名男子共乘一部機車，自店外左側追出攔住該肇事車輛等
    情。查被告等五人及證人壬○○在歷次訊問筆錄中從未提及當時在該ＫＴＶ２０
    ６包廂內還有乙○○，再看被告甲○○、子○○、丙○○等三人在案發當天（八
    十七年十一月二十七日）上午六時三十分及七時二十分、九時二十分警訊筆錄均
    說：「我夥同丙○○、陳芳賜、子○○及綽號「金魚」一女孩（應是指壬○○）
    等五人到該ＫＴＶ２０６包廂唱歌、喝酒，我們約唱了半小時，蘇彥文、及其表
    弟顏郎晉也進來與我們一起唱歌」等情（警卷第二頁背面），本段陳述只是案發
    前之背景說明，與案情並無重要利害關係，被告甲○○、子○○也無隱匿或捏造
    的必要，對在場之女孩只說是綽號「金魚」一女孩，也未說出「壬○○」之姓名
    ，實際上檢察官及警方也未傳訊壬○○，以被告甲○○等人於案發當天上午即受
    警察訊問，對此背景事實，幾乎沒時間捏造，也沒必要捏造，而對曾在該包廂之
    人說明如此詳細，事後均經相關人證實無誤，都沒有人提到還有乙○○，可見彼
    等於警訊此部份供述可信，當時並無乙○○，被告子○○聲請狀內所稱：案發後
    因聯繫不易，且據聞伊（乙○○）家人知悉牽扯本案受責，固前皆未提及等情，
    顯然不合情理，與本案所有事證均不符。證人壬○○是張志勳於軍事檢察官訊問
    時主動提出要求訊問（軍事偵查卷第六十七頁背面），軍事檢察官始傳訊證人壬○○到案，證人壬○○也證述當時在場之人，並無提到乙○○（軍事偵查卷第七
    十四頁、七十五頁），若是乙○○與壬○○當天確實一起去該ＫＴＶ，又一起離
    開，壬○○竟然未提及，與常理大相違背。所有被告及證人都隱瞞一位在場目擊
    證人乙○○（八十七年十月二十七日案發時），直到九十一年十二月十六日才提
    出該證人，其為事實的可能性恐怕已微乎其微。關於被告子○○如何遇見證人乙○○的情形，證人乙○○證稱：「一星期前，我去文化路買東西，【我騎機車】
    ，子○○也騎機車，當時我們同方向，【她就騎過來與我講話】，他提到找不到
    壬○○，然後我就留電話給他」等情，被告子○○則陳稱：「我們在馬路上遇到
    ，我也不知道她在做什麼，是在路上遇到，【當時她是被人家用機車載】，我看
    到她，叫她，然後我們【停車】講一講，然後留電話」等情（本院九十二年三月
    十四日訊問筆錄），兩人對於相遇的情形，所述竟然不同，若真是一星期前相遇
    之事，不應該記不清楚或說法不同，證人乙○○之證詞處處有缺陷，無法令人信
    服。關於證人乙○○是何人約到該ＫＴＶ？被告子○○說他（乙○○）與壬○○
    一起去唱歌的，他與壬○○是朋友等情，被告甲○○說她是壬○○的朋友，我們
    是約壬○○去唱歌，是壬○○約她一起來的，我們與她不是很熟等情（九十一年
    十二月二十七日訊問筆錄），顯然被告子○○、甲○○所說之經過是「與乙○○
    不熟，只約壬○○，壬○○再約乙○○」，但是證人乙○○於本院證述：「（問
    ：為何去那裡【指該ＫＴＶ】？）子○○、甲○○約我去的」、「（問：是否妳
    約壬○○的？）是的」等情（本院九十二年三月十四日訊問筆錄），與被告子○○及甲○○之上述陳述不同，其證言不但無法證實，還與所有已存之事證不符，
    可信度甚低，證人乙○○於本院雖證稱：「有一個人（應是指被害人）跑到大馬
    路對面，甲○○追過去，子○○與另外一個人要去拉甲○○回來，那個人在馬路
    上跌倒，又爬起來，有站起來，我們正要準備騎機車離開時，然後我就聽到撞擊
    聲，撞擊時子○○、甲○○已經在我旁邊，大家都已準備騎機車要走我沒看到誰
    攔下那輛車」等情（本院九十二年三月十四日訊問筆錄），關於被害人在快車道
    上，是【躺著被車撞擊】，並非站著被車撞到之事實，前已述及，證人壬○○也
    證稱：「被害人以手撐地正要爬起來時被車撞擊」等情，證人乙○○證稱：【被
    害人有站起來】等情，與事實不符合。證人乙○○雖證稱被告甲○○追過去，子
    ○○與另一人要去拉甲○○回來等情，但是被告等五人均有追打被害人至快車道
    上之事實，已經證人壬○○及辛○○證述屬實，前已述及，證人壬○○也證稱：
    張志勳在快車道上勸阻被告五人不要打被害人，張志勳有看到被告五人打被害人
    ，當時張志勳並非在牽機車，被害人被撞時，「庚○○、己○○」當時正在牽機
    車，見此情形，即騎機車將撞被害人之小客車司機攔下等情（軍事偵查卷第七五
    頁、第七六頁），顯然是被告庚○○、己○○最先回來，才來得及牽機車追肇事
    之小客車，被告庚○○、己○○是臨時加入者，最先離開被害人，也較合理，而
    被告甲○○與被害人首先衝突，是第一個追被害人之人，被告子○○及丙○○跟
    著追過去，也是被告五人一致之陳述，被告甲○○、子○○、丙○○隨後離開被
    害人，符合常理，由證人辛○○於警訊所證述：該批年青人中三、四名又衝過去
    再次毆打被害人，經過三、四分鐘，便見到兩部車疾駛而來等情（警卷第四二頁
    ），顯然被告等人離開後，被害人才遭車撞擊，應是庚○○、己○○先回來，被
    告甲○○、子○○、丙○○才回來，證人乙○○證稱：甲○○追過去，子○○與
    另一人要去拉甲○○回來，又證稱：只有甲○○追過去，沒有其他人追過去，互
    相矛盾，證人乙○○之證言並不足採。
  (8)至本件被害人莊宏麒因遭被告甲○○、子○○、丙○○、庚○○、己○○之共同
    圍毆及小客車駕駛人丁○○駕車撞擊，而受有上開傷害，雖經將車禍肇事部分送
    交臺灣省嘉雲區車輛行車事故鑑定委員會鑑定結果，認本案被告甲○○等人圍毆
    被害人倒於車道上，不予扶助致遭車輛輾壓之，為肇事原因，丁○○及被害人莊
    宏麒無肇事因素；復經本院送請臺灣省車輛事故覆議鑑定委員會復結果，亦認丁○○駕駛小客車，輾壓夜晚倒於道路上之莊宏麒，屬無法預見防範之事故，故無
    肇事因素等語，此有臺灣省嘉雲區車輛行車事故鑑定委員會八十八年五月十一日
    嘉鑑字第八八三三０號函及函附之鑑定意見書各一份附於原審卷（第一二八頁至
    第一三０頁），暨臺灣省車輛事故覆議鑑定委員會八十八年十二月二十一日府覆
    議字第八八一二六九號函附本院上訴審卷可按。惟按行車速度依標誌之規定，無
    標誌者，在市區道路，時速不得超過四十公里，汽車行駛時，駕駛人應注意車前
    狀況，並隨時採取必要之安全措施，道路交通安全規則第九十三條第一項第一款
    前段、第九十四條第三項分別定有明文。丁○○為汽車駕駛人，於上揭時、地駕
    車行經上開路段時，自應遵守前揭道路交通安全規則之規定，時速不得超過四十
    公里，並應注意車前狀況，隨時採取必要之安全措施，而本件交通事故發生時係
    晴天，且夜間有照明，其所行經之柏油路面乾燥而無缺陷、無阻礙物、視距良好
    ，應無不能注意之情事，竟疏未注意，違反前揭規定，疏未減速慢行，仍以時速
    七十公里至八十公里之速度行駛，又未注意車前狀況，採取必要之安全措施，致
    其所駕上開自用小客車撞及被害人，丁○○行為顯有過失，上開鑑定及覆議意見
    要屬可議，丁○○經台灣嘉義地方法院判處罪刑確定（以上參見本院上訴審卷第
    一七一頁所附丁○○過失致死乙案台灣嘉義地方法院八十八年度訴字第四六號刑
    事判決書影本）。被害人因被告等五人圍毆追打至快車道上，被害人倒地不起時
    ，遭丁○○駕車不慎撞擊而死亡，究竟被害人之死亡結果與被告等人之圍毆追打
    被害人之傷害行為間，有無因果關係存在？應是本案先決問題。刑法上之「因果
    關係」，雖然是在判斷刑事責任之歸屬，但是因果關係本身尚非達到法律評價層
    面（責任成立與否之主觀選擇），但也非僅是單純自然界之事實層面（客觀之自
    然科學及經驗法則），而應是「經驗認識上的問題」，換句話說，既非自然存在
    之事實，也非人所加上的是非評價，而是「人所認知之事件」，即以自然事實為
    基礎，對事件在時間上前後發生之經過，一般人所賦予的解釋意義，當然仍以刑
    事責任是否成立，為解釋事件意義的標準。因果關係以刑事責任為目標，自然事
    實為基礎，所做的解釋，成立因果關係後，才可以判斷刑事責任。因果關係在決
    定行為事實與結果事實間，是否有「原因力」？就行為事實及結果事實間，以自
    然事實觀點，只有時間先後關係，還原為現象或事件時，當然以人之生活常識經
    驗及專業科學知識為認識之基礎，「解釋」該現象或事件的意義，而以構成要件
    之刑事責任為目標時，其相關生活常識經驗及科學專業知識本身，不免滲入一些
    能合理接受之「主觀認定」，構成所謂構成要件上「重要性」之原因，實際上可
    以說以社會學之觀點，解釋事件有無原因力存在。實務上最高法院七六台上字第
    一九二號判例說明：「所謂【相當因果關係】，係指【依經驗法則】，綜合行為
    當時所存在之一切事實，為客觀之事後審查，認為在一般情形之下，有此行為之
    同一條件，「均可發生同一之結果者」，則該條件即為發生結果之【相當條件】
    ，行為與結果即有相當因果關係；反之，若在一般情形下，有此同一條件存在，
    而依客觀之審查，「認為不必皆發生此結果者」，則該條件與結果並不相當，不
    過為【偶然之事實】而已，其行為與結果間即無相當因果關係」，已詳細說明【
    相當條件】與【偶然事實】之區別標準和方法，是社會學之解釋方法。本件被告
    等五人毆打及追打被害人至快車道上，被害人受傷倒地不起，使被害人身陷快車
    道上可能遭車撞擊之高度危險中，被害人果遭車撞擊，發生死亡結果，則被告等
    人之傷害行為是否被害人死亡之相當條件？或是傷害後發生車禍只是偶然事實，
    並非被害人死亡之相當條件？關鍵點在本件被告等人傷害行為之情節，對被害人
    之死亡結果之事實有無原因力？是否促其發生死亡結果的重要原因？其前提要該
    傷害行為對被害人發生死亡結果之事實，【一直繼續不斷地發生影響作用】，並
    未被其他事實取代而中斷其作用力，則被告等之傷害行為就是重要原因，而為相
    當要件，具有相當因果關係存在。
  (9)本件被害人莊宏麒遭被告等五人毆打，並追打至大雅路之快車道上，被害人倒地
    不起之事實，前已述及，可見被告等五人之傷害行為對被害人倒在快車道上，一
    直有作用力，而在快車道上失去行動能力，尤其在深夜中躺在快車道上，無法躲
    避，無法示警，也甚難看見，則其遭車撞擊的危險，已提高到無法忍受之地步。
    與一般遭人毆打後，可向安全地方逃避，被害人卻自己逃到快車道上，自陷於危
    險狀態的情形不同，本件被害人是遭被告等五人圍毆，被害人不逃向左右之人行
    道，卻逃向快車道，由道路交通事故調查報告表所示車禍現場情形（台灣嘉義地
    方法院檢察署八十七年度相字第七五五號相驗卷第七五五號第二五頁，下稱相驗
    卷），該ＫＴＶ大門外就是大雅路二段，該路單向有紅磚人行道、慢車道、外快
    車道、內快車道，共計十五公尺寬，雙向是三十公尺寬之大馬路，被害人與被告
    等人皆自ＫＴＶ大門口同方向走出來，則被害人一人遭被告五人在該ＫＴＶ大門
    口圍毆，應是左右方向遭包圍，符合一般常情，則被害人逃向前方之快車道上，
    客觀上應是不得已，被告等五人之傷害行為逼迫被害人進入高危險之狀態，可以
    確定。又被害人躺在外快車道上，以手撐地正要爬起，並非站立狀態，前已述及
    ，由相驗卷第三五頁至第五一頁之嘉義市警察局刑警隊支援偵辦案件勘查報告及
    現場照片顯示，肇事車輛之車前及牌照均無明顯撞痕或血跡，但是「底盤之水箱
    下橫桿、引擎底部有明顯新擦痕」，排氣管觸媒管底、右車道前、後部有明顯血
    跡噴濺痕，車後油箱底亦有明顯血跡抹痕，最合理的解釋就是被害人躺於路面，
    該車之撞痕才會在底盤，顯然被害人的姿態無法躲避該車，被告等人之傷害行為
    所造成之傷勢，對被害人遭車撞擊仍有作用力。被害人遭車撞擊後死亡，死亡原
    因為頭部及胸部鈍力性損傷，有法務部法醫研究所鑑定書在卷可稽（原審卷第一
    一五頁），雖然車輛撞擊及徒手毆擊傷均為鈍力性損傷，創傷同質性很高，不易
    精確區分，被害人之大多數創傷是車禍所致，但是「兩類傷勢不足以獨立致命，
    二者結合始足以致命」等情，有該法醫研究所九十一年十月十六日法醫理字第０
    ９１０００３３５５號函附於本院卷內可稽，可見在傷勢上，被害人之遭毆傷之
    傷勢與其遭車禍所致之傷勢結合，始足以使被害人死亡，實際上被害人遭五人圍
    毆，被告甲○○又是持木棍毆打被害人，被害人雖曾飲酒，血液中酒精成分０．
    １６６%（w/v），臨床症狀肌肉不協調、走路非常不穩、失定向能等（見原審卷
    第八八頁之臨床症狀表），似乎已無行走能力，但是被害人遭五人圍毆，還能拿
    木棍反擊，又能跑十八公尺之遠，到快車道上，顯然被害人之身體狀況尚可行走
    跑步，其所以倒地不起，客觀上應是傷勢不輕所致，而被害人因傷倒地後，被告
    等人竟然不加以救助，任被害人躺於該快車道上，也是被害人會遭受車禍受傷之
    直接原因，不論從具體傷害情況，被害人之傷勢，被告等人之傷害行為【一直繼
    續對被害人之死亡結果有作用力】，依經驗法則，如此狀況下被害人一定會遭車
    創擊，被害人自己之喝酒因素，及遭車撞擊因素，已非偶然因素，也不能取代被
    告等人之傷害行為之作用力，反而應認為兩者（傷害追打及車禍）之作用力結合
    ，所造成之傷勢結合，相互影響，成為被害人死亡結果之相當條件，可以確定被
    告等五人之傷害行為與被害人死亡之有相當因果關係。查被害人莊宏麒係被告甲○○、子○○、丙○○、庚○○、己○○等人奮力圍毆直至不支倒地，又是夜間
    在快車道上，客觀上可能預見被害人甚易因遭彼等毆打或於快車道上遭車輛撞及
    而不治死亡之結果甚明，至駕駛小客車之丁○○因未及注意致又衝撞倒地於車道
    之被害人，亦只是加速被害人之死亡結果而已，與先前被告甲○○、子○○、丙○○、庚○○、己○○等五人之普通傷害行為結合，均是客觀可能預見，與被害
    人之死亡結果間，均具有相當因果關係不生影響，以當時情形，被告等人追打被
    害人，雖至快車道，被告等人離開被害人不過二、三分鐘，被害人就遭車禍，被
    告意在毆打被害人，全心全力在被害人身上，並不能確定被告等人在當已預見被
    害人之死亡結果，只能確定當時客觀上預見被害人死亡結果發生之可能性存在。
三、核被告甲○○、子○○、丙○○、庚○○、己○○五人之所為，均係犯刑法第二
    百七十七條第二項前段之傷害致死罪。被告甲○○、子○○、丙○○、庚○○、
    己○○就上開傷害致死犯行間，有犯意聯絡及行為分擔，均為共同正犯。又查，
    被告甲○○與被害人莊宏麒因倒酒、敬酒之事致生口角，於返回其消費之二０六
    號包廂後，心有不甘，即向張志勳、陳冠霖、丙○○、子○○等人提議教訓莊宏
    麒時，經張志勳及陳冠霖勸阻不成，張志勳、陳冠霖隨即陪同基於普通傷害犯意
    聯絡之被告甲○○、子○○、丙○○共同前往莊宏麒消費之二一三號包廂途中，
    適遇被告庚○○、己○○，庚○○、己○○於知悉甲○○因與莊宏麒發生口角，
    正欲前往莊宏麒消費之二一三號包廂教訓莊宏麒後，旋均萌生共同普通傷害之犯
    意聯絡，與張志勳、陳冠霖、甲○○、子○○、丙○○同至二一三號包廂，而於
    同日凌晨零時三十分許，莊宏麒應甲○○之要求，與張志勳、陳冠霖、甲○○、
    子○○、丙○○、庚○○、己○○等人離開包廂至「歌林頓ＫＴＶ」大門口左側
    ，正值莊宏麒因不願繼續前行，甲○○出手推行莊宏麒之際，陳冠霖即因鑰匙遺
    留於二０六號包廂內，自「歌林頓ＫＴＶ」大門口左側返回二０六號包廂，被告
    甲○○、子○○、丙○○、庚○○、己○○五人見莊宏麒狀似不願繼續前行試行
    反抗，即共同徒手圍毆莊宏麒，經張志勳勸阻不成等情，足見張志勳、陳冠霖係
    極力勸阻被告等五人尋釁行凶之人，並無參與圍毆被害人莊宏麒，此業據被告甲○○等五人於偵查中及原審供認不虛，復經原審勘驗裝設於上開「歌林頓ＫＴＶ
    」大門口攝影機所拍攝之扣案錄影帶一捲屬實，並有扣案之錄影帶一捲及勘驗筆
    錄一份附於原審法院八十七年度聲羈字第二八五號卷可按，則公訴人認陳冠霖、
    張志勳與被告甲○○、子○○、丙○○、庚○○、己○○就上開傷害致死犯行間
    ，有犯意聯絡及行為分擔，均為共同正犯，容有未洽，附此敘明。又被告庚○○
    曾有違反麻醉藥品管理條例、槍砲彈藥刀械管制條例等前科，其中於八十四年間
    因違反麻醉藥品管理條例，經臺灣嘉義地方法院判處有期徒刑四月，如易科罰金
    ，以三百元折算一日確定；於八十五年間因違反槍砲彈藥刀械管制條例，經臺灣
    嘉義地方法院判處有期徒刑七月確定，上開二罪於八十五年一月二十四日經臺灣
    嘉義地方法院裁定應執行有期徒刑九月確定，並於八十五年九月十一日執行完畢
    ；被告己○○曾於八十五年間因違反麻醉藥品管理條例案件，經臺灣嘉義地方法
    院判處有期徒刑四月，如易科罰金，以三百元折算一日確定，八十五年三月十八
    日執行完畢，此有原審法院被告全國前案紀錄表二份及臺灣嘉義地方法院檢察署
    刑案資料查註紀錄表二份在卷可稽，被告庚○○、己○○於前開有期徒刑執行完
    畢後，五年以內再犯本件有期徒刑以上之罪，均為累犯，除法定刑為無期徒刑不
    得加重外，均應依刑法第四十七條規定，加重其刑。原審依刑法第二十八條、第
    二百七十七條第二項前段、第四十七條，並審酌被告甲○○、子○○、丙○○、
    庚○○、己○○犯罪之動機、目的、手段、被告甲○○竟因與被害人飲酒時因倒
    酒、敬酒等瑣事致生口角後，即萌生普通傷害之犯意，夥同被告子○○、丙○○
    、庚○○、己○○共同奮力圍毆被害人，並將被害人追打至上開路段快車道上，
    直至被害人不支倒地，始行罷手，致生被害人死亡、業均與告訴人戊○○○達成
    民事和解，此有嘉義市東區調解委員會調解筆錄一份附於原審卷第一五八頁可稽
    、所生危害及其等事後翻異前詞，顯然不知悔改等一切情狀，各量處被告甲○○
    有期徒刑八年；被告子○○、丙○○各有期徒刑七年二月；庚○○、己○○各有
期徒刑七年六月，並說明扣案之木棒一枝雖係供被告甲○○犯罪所用之物，然非
    為被告等所有，此業經被告等於原審供認不虛，自不得予以宣告沒收，認事用法
    及量刑均無不當。被告等五人上訴意旨仍執陳詞否認其有傷害致人於死之犯行，
    而指摘原判決關於被告等五人部分之判決不當，為無理由，應予駁回。
四、公訴意旨另以：被告甲○○、子○○、丙○○、陳冠霖、庚○○、己○○於上開
    時、地至被害人消費之上開「歌林頓ＫＴＶ」二一三號包廂內，共同強押被害人
    至上開「歌林頓ＫＴＶ」門口共同圍毆，因認被告甲○○、子○○、丙○○、庚○○、己○○涉有刑法第三百零二條之妨害自由罪嫌等語。惟訊之被告甲○○、
    子○○、丙○○、庚○○、己○○均堅決否認此部份犯行，均辯稱並未強押被害
    人等語。經查：
  (1)按犯罪事實應依證據認定之，無證據不得推定其犯罪事實；又不能證明被告犯罪
    者，應諭知無罪之判決，刑事訴訟法第一百五十四條、第三百零一條第一項分別
    定有明文。所謂認定犯罪事實之證據，係指足以認定被告確有犯罪行為之積極證
    據而言，該項證據自須適合於被告犯罪事實之認定，始得採為斷罪資料，又苟未
    能發現相當證據或證據不足以證明，自不能以推測或擬制之方法，以為裁判基礎
    ，此分別有最高法院二十九年上字第三一０五號及四十年台上字第八六號判例意
    旨可資參照。
  (2)本件被告甲○○、子○○、丙○○、庚○○、己○○雖確有於上開時、地至被害
    人消費之上開「歌林頓ＫＴＶ」二一三號包廂內將被害人帶至上開「歌林頓ＫＴ
    Ｖ」大門口左側之事實，然被告甲○○、子○○、丙○○、庚○○、己○○至被
    害人消費之上開「歌林頓ＫＴＶ」二一三號包廂，被告甲○○、子○○、丙○○
    進入該包廂後，由被告甲○○要求被害人離開包廂等事實，業經被告甲○○、子
    ○○、丙○○於原審審理時供述綦詳（見一審卷第二六頁、第二七頁背面、第二
    九頁），且證人吳奇城於警訊時證稱：「：：：突然有很多人進來，並且把莊宏
    麒帶走：：：」等語（見警訊卷第四０頁背面）、證人杜欽展於警訊時證述：「
    ：：：甲○○第二次進入二一三包廂，並且帶了很多人進來，就把莊宏麒帶走：
    ：：」等語（見警訊卷第四三頁背面），足徵被告甲○○、子○○、丙○○、庚○○、己○○等人均未對被害人施以任何妨害被害人自由之強制性手段及言語，
    參以被害人隨同被告甲○○、子○○、丙○○、庚○○、己○○至上開「歌林頓
    ＫＴＶ」大門口左側後，即因被害人「不願繼續」前行，而遭被告甲○○之推行
    ，益見被害人係出於自由意識，而自二一三號包廂內隨被告等人離去，並非遭被
    告等強押所致甚明。被告甲○○、子○○、丙○○、庚○○、己○○辯稱並未強
    押被害人等語，均應非子虛，自不得僅以被害人確有自二一三號包廂內，隨被告
    甲○○、子○○、丙○○、庚○○、己○○至上開「歌林頓ＫＴＶ」大門口左側
    之事實，逕認被告甲○○、子○○、丙○○、庚○○、己○○有共同強押被害人
    之妨害自由犯行。
  (3)此外，復查無其他積極證據足以證明被告甲○○、子○○、丙○○、庚○○、己○○涉有妨害自由犯行，均核屬不能證明，揆諸前揭規定與判例意旨，原應依法
    就被告甲○○、子○○、丙○○、庚○○、己○○被訴妨害自由犯行諭知無罪之
    判決，然因公訴人認此與上開業經論罪科刑之傷害致死犯行間，為有方法結果之
    牽連犯裁判上一罪關係，原判決不另為無罪判決之諭知，亦無不當。
五、本件告訴人雖因與被告等五人成立民事上和解，而於原審撤回對被告等五人之告
    訴，惟被告所犯為傷害致人於死罪，為公訴罪，非屬告訴乃論之罪，自不生撤回
    告訴之效力，附此敘明。
據上論結，應依刑事訴訟法第三百六十八條，判決如主文。
本案經檢察官李傳來到庭執行職務。
中    華    民    國      九十二      年      五      月      二十      日
                                  臺灣高等法院臺南分院刑事第七庭
                                      審判長法官  蔡    崇    義
                                            法官  董    武    全
                                            法官  宋    明    中
右正本證明與原本無異。
如不服本判決，應於判決送達後十日內向本院提出上訴狀，其未敘述理由者並應於提
出上訴狀後十日內向本院補提理由書（應附繕本)。
                                      法院書記官  李    育    儒
中    華    民    國      九十二      年      五      月      二十三    日
附錄本案論罪科刑法條全文：
刑法第二百七十七條：
傷害人之身體或健康者，處三年以下有期徒刑，拘役或一千元以下罰金。
犯前項之罪，因而致人於死者，處無期徒刑或七年以上有期徒刑，致重傷者，處三年
以上、十年以下有期徒刑。


司法院資訊處製作；財團法人民間司法改革基金會備份。
